---
title: "LLENAR EN CLASE"
author: "Nicolas, Franco - Comisión 4A"
date: "2026"
output: pdf_document
---

```{r setup, include = FALSE}
knitr::opts_chunk$set(
  echo = TRUE,      # Muestra el código (cámbialo a FALSE si no quieres verlo)
  message = TRUE,
  warning = TRUE
)
# Cargar paquetes | tinytex::install_tinytex()  <- Latex para compilar a .PDF
library(tidyverse)
library(knitr)
library(tinytex)

# Leer los datos (modifica las rutas según tu ubicación)
carreras <- read_csv("~/UNI/2026/1st Quarter/Data Lab 1/TP_DataLAB_1/Ejemplo resolucion TP 2025/carreras.csv")
conductores <- read_csv("~/UNI/2026/1st Quarter/Data Lab 1/TP_DataLAB_1/Ejemplo resolucion TP 2025/conductores.csv")
constructores <- read_csv("~/UNI/2026/1st Quarter/Data Lab 1/TP_DataLAB_1/Ejemplo resolucion TP 2025/constructores.csv")
resultados <- read_csv("~/UNI/2026/1st Quarter/Data Lab 1/TP_DataLAB_1/Ejemplo resolucion TP 2025/resultados.csv")
```

# 1. Introducción

El presente informe analiza el **estado de finalización** de los corredores en todas las carreras.  
Es un análisis **univariado** porque solo se estudia la variable categórica `estado`.

---

# 2. Análisis global (todos los corredores)

## 2.1 Tabla de frecuencias

```{r tabla_global}
tabla_global <- resultados %>%
  count(estado) %>%
  mutate(porcentaje = n / sum(n) * 100)

kable(tabla_global, 
      caption = "Distribución del estado de finalización (todos los corredores)",
      col.names = c("Estado", "Frecuencia absoluta", "Porcentaje (%)"),
      digits = 2)
```

**Moda**: la categoría más frecuente es `"Completada"`.

## 2.2 Gráfico de barras

```{r grafico_global, echo = FALSE}
ggplot(tabla_global, aes(x = estado, y = n, fill = estado)) +
  geom_bar(stat = "identity") +
  labs(title = "Estado de finalización (todos los corredores)",
       x = "Estado", y = "Frecuencia absoluta") +
  theme_minimal() +
  theme(legend.position = "none")
```

---

# 3. Análisis exclusivo para el equipo Mercedes

## 3.1 Filtrado de datos

```{r filtro_mercedes}
resultados_mercedes <- resultados %>% filter(idConstructor == 131)
```

## 3.2 Tabla de frecuencias

```{r tabla_mercedes}
tabla_mercedes <- resultados_mercedes %>%
  count(estado) %>%
  mutate(porcentaje = n / sum(n) * 100)

kable(tabla_mercedes,
      caption = "Distribución del estado de finalización (solo Mercedes)",
      col.names = c("Estado", "Frecuencia absoluta", "Porcentaje (%)"),
      digits = 2)
```

## 3.3 Gráfico de barras

```{r grafico_mercedes, echo = FALSE}
ggplot(tabla_mercedes, aes(x = estado, y = n, fill = estado)) +
  geom_bar(stat = "identity") +
  labs(title = "Estado de finalización (solo Mercedes)",
       x = "Estado", y = "Frecuencia absoluta") +
  theme_minimal() +
  theme(legend.position = "none")
```

---

# 4. Conclusiones

- En ambos casos la **moda** es `"Completada"`.
- La proporción de finalizaciones es ligeramente superior en Mercedes.
- Los gráficos de barras permiten visualizar la distribución de forma clara.

